臺灣臺東地方法院民事裁定
111年度消債更字第16號
聲  請  人  高謝自堅
代  理  人  廖頌熙律師（法扶律師）
相  對  人  合作金庫商業銀行股份有限公司

法定代理人  雷仲達  
相  對  人  台北富邦商業銀行股份有限公司

法定代理人  陳聖德  


相  對  人  聯邦商業銀行股份有限公司

法定代理人  林鴻聯  
代  理  人  鄭伊舒  
            黃心漪  
相  對  人  玉山商業銀行股份有限公司


法定代理人  黃男州  
代  理  人  喬湘泰  
相  對  人  億豪管理顧問股份有限公司

法定代理人  王子德  


相  對  人  馨琳揚企管顧問有限公司


法定代理人  唐明良  


相  對  人  旺旺友聯產物保險股份有限公司


法定代理人  洪吉雄  
代  理  人  李咨儀  
相  對  人  和潤企業股份有限公司

法定代理人  劉源森  


上列聲請人聲請更生事件，本院裁定如下：
    主  文
聲請人甲○○○自民國111年11月30日上午10時起開始更生程序。
本件由司法事務官進行更生程序。
    理  由
一、按債務人不能清償債務或有不能清償之虞，且無擔保或無優
    先權之本金及利息債務總額未逾新臺幣（下同）1,200萬元
    者，於法院裁定開始清算程序或宣告破產前，得向法院聲請
    更生，觀諸消費者債務清理條例（下稱消債條例）第3條、
    第42條第1項規定自明。次按法院開始更生程序之裁定，應
    載明其年、月、日、時，並即時發生效力；法院裁定開始更
    生程序後，得命司法事務官進行更生程序；必要時，得選任
    律師、會計師或其他適當之自然人或法人一人為監督人，此
    觀消債條例第45條第1項、第16條第1項規定益明。
二、聲請意旨略以：聲請人曾於民國95年經營快炒店，因經濟不
    景氣倒閉，後來工作不穩定，入不敷出以債養債，以致涉入
    犯罪，直至109年9月間假釋出監，目前其於旅館工作，每月
    實領月薪約3萬1,718元，又因配偶入監服刑，須獨力扶養1
    名未成年子女，於每月收入扣除必要生活支出及扶養費後，
    以其所積欠債務達154萬7,038元以上，有不能清償債務或有
    不能清償債務之虞，嗣經本院進行調解，惟調解未成立，其
    無擔保或無優先權之本金及利息債務總額未逾1,200萬元，
    且未經法院裁定開始清算程序或宣告破產，爰依法聲請更生
    等語。
三、經查：
（一）聲請人主張之上開事實，業據其提出財團法人金融聯合徵
      信中心當事人綜合信用報告債務清理條例前置協商專用債
      權人清冊、財產及收入狀況說明書、債權人清冊、全國財
      產稅總歸戶財產查詢清單、108-110年綜合所得稅各類所
      得資料清單、戶籍謄本、收入切結書、勞工保險被保險人
      投保資料表及明細、法院執行命令、法務部矯正署臺東監
      獄東成分監出監證明書、欠款催繳通知、法院支付命令及
      支付命令聲請狀、民事聲請強制執行聲請狀及本票裁定、
      本院調解不成立調解筆錄、民事陳報三狀、車輛異動登記
      書、違章案件罰鍰繳款書、交通部公路總局自行收納款項
      收據、中國信託銀行存款存摺內頁明細、中國人壽金好意
      保險單、富邦人壽享平安終身保險保單、中華民國人壽保
      險商業同業公會保險業通報作業資訊系統資料查詢結果回
      覆書及查詢結果表在卷足憑（卷第8-30、60-62、65-66、
      147-175、178-182頁），堪信屬實。聲請人自陳目前在旅
      館工作，其於收入切結書記載實領月薪約3萬1,718元（卷
      第19頁），本院暫以3萬1,718元為聲請人每月可處分所得
      ，並作為其聲請更生時償債能力之依據。
（二）按債務人必要生活費用，以最近1年衛福部或直轄市政府
      所公告當地區每人每月最低生活費1.2倍定之。受扶養者
      之必要生活費用，準用第1 項規定計算基準數額，並依債
      務人依法應負擔扶養義務之比例認定之。前2項情形，債
      務人釋明更生期間無須負擔必要生活費用一部或全部者，
      於該範圍內，不受最低數額限制；債務人證明確有必要支
      出者，不受最高數額及應負擔比例之限制；債務人聲請更
      生或清算時所提財產及收入狀況說明書，其表明每月必要
      支出之數額，與本條例第64條之2第1項、第2項規定之認
      定標準相符者，毋庸記載原因、種類及提出證明文件，消
      債條例第64條之2、消債條例施行細則第21條之1第3項分
      別定有明文。查聲請人主張前因在監服刑，於109年9月18
      日假釋出監，於出監前、後之每月必要生活費用各以3,00
　　　0元、1萬5,946元計算（卷第12、27、148頁），其於聲請
      更生前2年之平均每月生活必要費用為1萬1,307元【計算
      式：《3,000元×（8＋18/30）＋1萬5,946元×（12/30＋1
　　　5）》÷24＝1萬1,307元，元以下4捨5入，下同】，並未超逾
      衛生福利部公告111年度臺灣省每人每月最低生活費1萬4,
      230元之1.2倍即1萬7,076元，是聲請人主張每月必要生活
      費用於1萬1,307元範圍內，堪以採信。聲請人又主張配偶
      乙○○在監服刑，其自109年9月18日假釋出監後，須獨自扶
      養1名未成年子女高謝○○，每月支出扶養費1萬5,94
　　　6元（卷第12頁），業據提出戶籍謄本、法院刑事判決為
      佐（卷第16-17、31、154頁）。經查，高謝○○現年為14歲
      ，其名下無所得亦無財產（卷第79-80頁），確有受聲請
      人扶養之必要，聲請人配偶乙○○現因案在監服刑（卷第31
      、82頁），其應窘於資力而事實上無扶養與聲請人所育有
      之未成年子女之可能，且聲請人現實上請求乙○○共同負擔
      子女扶養費確屬不易，則聲請人主張自109年9月18日起獨
      自扶養高謝○○，應堪採信。揆諸上開說明，爰以1萬5,946
      元為高謝○○之每月必要生活費用，聲請人於聲請更生前2
      年之平均每月應負擔高謝○○之扶養費為1萬23
　　　2元【計算式：《1萬5,946元×（12/30＋15）》÷24＝1萬232元
      】，逾此範圍，無從採認。聲請人每月支出必要生活費用
      1萬1,307元及扶養費1萬232元，共2萬1,539元（計算式：
      1萬1,307元＋1萬232元＝2萬1,539元），堪予認定。
（三）聲請人每月可處分所得3萬1,718元，扣除每月必要支出2
      萬1,539元，剩餘1萬179元（計算式：3萬1,718元－2萬1,
　　　539元＝1萬179元），而其現積欠之債務總額為309萬2,08
　　　6元（卷第13、96-137、139-146頁，其中合作金庫商業銀
      行股份有限公司未陳報債權，暫以聲請人所陳報債權人清
      冊金額計算），名下僅有西元2015年出廠之汽車1輛，本
      院斟酌上情，經綜合評估聲請人財產、信用及勞力等狀況
      ，堪認聲請人確有不能清償債務之虞之情事。此外，復查
      無消債條例第6條第3項、第8條或第46條各款所定駁回更
      生聲請之事由，是聲請人聲請更生，自屬有據。爰依首揭
      規定，裁定其應予開始更生程序，並命司法事務官進行本
      件更生程序。
中　　華　　民　　國　　111 　年　　11　　月　　30　　日
                  民事第一庭  法  官  陳建欽
上為正本係照原本作成。
本裁定不得抗告。
中　　華　　民　　國　　111 　年　　11　　月　　30　　日
                              書記官  張春梅